【裁判字號】    92,訴,921
【裁判日期】    921118
【裁判案由】    偽造文書等
【裁判全文】
臺灣臺北地方法院刑事判決                          九十二年度訴字第九二一號
    公  訴  人  臺灣臺北地方法院檢察署檢察官
    被      告  丁○○  男  三.
    選任辯護人  李尚澤  律師
                鐘  律師
右列被告因偽造文書等案件，經檢察官提起公訴（九十一年度調偵緝字第一０九號）
，本院判決如左：
      主  文
丁○○行使偽造私文書，足以生損害於他人，處有期徒刑拾月。未扣案之偽造丙○○
名義於八十九年二月二十五日簽署之協議書上偽造之「丙○○」簽名壹枚沒收。
      事  實
一、丁○○明知並未與訊碟科技股份有限公司（下稱訊碟公司）股東丙○○談妥承購
    該公司增資股票張數及金額，竟萌意圖為自己不法所有之概括犯意，於民國八十
    九年一月間，在台北市○○○路○段八二號八樓之二「崧廈工程有限公司」（現
    更名為崧廈資訊有限公司），向負責人甲○○佯稱其欠缺資金購買即將上櫃之訊
    碟公司股票，願以每股六十元價格轉售予甲○○，使甲○○陷於錯誤於同年一月
    三十一日簽署以六百萬元承購訊碟公司股票之協議書，並於同年二月一日在復興
    南路上址，簽發崧廈公司名義，發票日八十九年二月一日，票號ＮＨＡ0000
    000，面額六百萬元之上海商業銀行內湖分行支票交予丁○○，丁○○旋將兌
    領詐得之六百萬元現金挪為他用。丁○○復承前意圖為自己不法所有之概括犯意
    ，於同年二月間再以同一手法向乙○○訛稱可購買訊碟公司股票，但以丙○○不
    希望外人知悉其資金短絀為由，要求乙○○不可當面詢問丙○○有關價賣訊碟公
    司股票事宜，而偕同乙○○與丙○○會面，使乙○○誤信丁○○與丙○○交情匪
    淺，丁○○復基於行使偽造私文書之犯意，於同年二月二十五日，在台北市○○○路○段三三三號八樓之「中亞傳播公司」，偽造丙○○名義簽署同意以每股六
    十元價賣二百張訊碟公司股票予伊之協議書，於同年三月三日，在台北縣永和市
    ○○路三八九號八樓之一「台灣佳音科技有限公司」，出示前開偽造協議書予以
    行使，足生損害於丙○○本人，誘使乙○○堅信此事而陷於錯誤，當場簽發受款
    人為丁○○，發票日八十九年三月三日，票號ＰＺ0000000號，面額三百
    萬元之台北區中小企業銀行永和分行支票一紙，丁○○並在該紙支票收據上載明
    受託承購訊碟公司股票事宜。惟丁○○旋將該紙三百萬元支票連同宋文彬簽發發
    票日分別為八十九年三月十七日、三月二十一日、三月二十一日，票號ＦＡＺ0
    000000、ＦＡＺ0000000、ＦＡＺ0000000號，面額分別為
    二百三十萬、二百萬、二百萬元之中國農民銀行松山分行支票交予甲○○資為擔
    保，掩飾無法交付訊碟公司股票事實，但甲○○屆期提示前開票據均遭退票，丁○○仍向甲○○佯稱業將訊碟公司股票賣掉，並於同年五月十日書立切結書保證
    歸還六百萬元本金及一千二百萬元利潤，同時簽發同額本票以為搪塞，甲○○屆
    期仍無法取回投資金額及所獲利潤，至此始知受騙。另一方面乙○○則委請律師
    發函向丙○○查詢其簽署讓售訊碟公司股票協議書等情，經丙○○委請律師回函
    否認此事，而同遭詐騙。
二、案經甲○○訴請臺灣臺北地方法院檢察署檢察官偵查起訴。
      理  由
一、訊據被告丁○○固坦承於右揭時、地，佯以投資購買訊碟公司股票為由，詐騙告
    訴人甲○○出資六百萬元及偽以丙○○名義簽署以每股六十元讓售二百張訊碟公
    司股票之協議書等犯罪事實，惟矢口否認有何訛騙被害人乙○○交付三百萬元支
    票，辯稱：丙○○口頭有承諾要出讓訊碟公司股票，所以伊並沒有騙乙○○，而
    乙○○簽發三百萬元支票也跳票，伊並沒有欺騙云云。經查：
（一）被告佯以欠缺資金購買訊碟公司股票，訛騙告訴人甲○○簽立協議書並出資六
      百萬元，事後提出乙○○、宋元彬簽發支票擔保該項投資款，俟退票之後，再
      簽立切結書拖延搪塞，使告訴人甲○○損失六百萬元等情，迭據被告於偵查中
      及本院審理時供承不諱，核與告訴人甲○○指述情節相符，並有雙方簽立投資
      協議書、告訴人簽發六百萬元支票、乙○○、宋元彬簽發支票及退票理由單、
      切結書等影本，在卷可參（見偵卷第六頁至第十三頁），足徵被告自白與事實
      相符，堪予採信。至於，被告與告訴人於本院訊問時陳稱：被告曾出示偽造丙○○名義簽立之協議書云云（見本院九十二年七月二十三日訊問筆錄），惟該
      份偽造協議書簽署日期係八十九年二月二十五日（見偵卷第四十頁），尚在告
      訴人甲○○於同年二月一日交付六百萬元支票予被告之後，告訴人豈有可能事
      前看過該份偽造文件，且被告並非愚昧之人，更無偽造顯明破碇之文件來欺瞞
      告訴人，另觀諸告訴人之告訴狀僅敘及被告口頭佯稱購買訊碟公司股票，向未
      提及該份偽造協議書，更何況告訴人於偵查中陳稱：被告並沒有拿偽造丙○○
      協議書給伊看，只有口頭講而已等語（見九十年調偵緝字第七一號卷第三十八
      頁反面、第三十九頁），可見告訴人與被告於本院訊問時陳稱看過該份偽造丙○○簽署之協議書云云，除與本案發生時程相矛盾之外，亦與渠等之前陳述不
      符，則被告與告訴人前開於本院供詞部分，顯係因案發時間過久而記憶模糊所
      致，本院自不得據此認定被告行使偽造丙○○名義簽署協議書來訛騙告訴人甲○○之事實。
（二）再者，證人丙○○於偵查中及本院訊問時咸證稱：伊只有在聊天時向被告提及
      訊碟公司要增資，雖被告表明要找資金來投資，但因價位等不確定因素太多，
      所以並沒有細談，否則雙方會簽協議書，伊只當是朋友間的閒聊，事後也沒有
      再談及此事，伊並沒有將訊碟公司增資股的股票賣給被告，也沒有簽署八十九
      年二月二十五日協議書，同意以六十元出讓二百張訊碟公司股票給被告，伊直
      到乙○○委託律師發函來查詢協議書，才知道這件事情等語（見同上調偵緝卷
      第三十一頁反面、第三十八頁、第三十九頁，本院九十二年八月二十九日訊問
      筆錄），且被害人乙○○於偵查中陳稱：當時被告表示可以優惠價格取得訊碟
      公司增資股，要伊先出資三百萬元（總額九百萬元）給丙○○繳股款後，將股
      票移轉給伊，等到伊出售股票再均分利潤，雖被告也安排伊與丙○○見面，但
      卻以丙○○不願讓別人知悉財務問題，禁止伊當面向丙○○詢問此事，後來於
      八十九年三月三日在佳音公司，被告拿一份他與丙○○簽的協議書證明此事，
      伊就開三百萬元支票給被告，事後伊要求被告邀丙○○出面承諾出讓訊碟公司
      股票事宜，但遭被告拒絕，後來發律師函請丙○○確認協議書，但丙○○否認
      此事等語（見偵卷第一００頁反面、第一０一頁），其於本院訊問時證陳：被
      告在伊交付三百萬元支票的收據上簽收要購買訊碟公司股票，但事後伊發覺有
      問題，要求被告安排伊與丙○○見面，但被告支吾其詞，伊覺得得怪怪的，雖
      然伊對外宣稱資金不足退票，但實際上是伊發現遭被告欺騙，丙○○以律師函
      否認簽署協議書，伊才確定遭被告詐騙三百萬元支票，所以餘款六百萬自然不
      會再支付等語（見本院九十二年八月二十九日訊問筆錄），另觀諸被告在被害
      人乙○○交付三百萬元支票的收據上載明：「茲為乙○○委託本人取得訊碟公
      司中華民國八十九年五月增資股票，每股議價新台幣六十元，共計一百五十仟
      股事宜，本人預收股款新台幣參佰萬元。簽收人：丁○○，委託人：乙○○」
      等語，再對照被告旋將該紙支票交給告訴人甲○○掩飾虛構購買訊碟公司股票
      行徑，在在彰顯被告佯以低價購買訊碟公司增資股及偽造丙○○簽署協議書為
      餌，誘使被害人乙○○交付三百萬元支票之詐騙行為，甚為明灼，並有偽造協
      議書、簽收三百萬元支票之委託書及律師函，在卷可考（見偵卷第三十八頁至
      第四十二頁）。足見被告辯稱：伊曾得到丙○○口頭承諾出讓訊碟公司股票云
      云，顯係卸責之詞，不足為採。至於，辯護人聲請再次傳訊丙○○部分，核無
      必要，併此敘明。
（三）綜上而論，被告佯以購買訊碟公司股票詐騙告訴人甲○○出資六百萬元，再偽
      造丙○○名義簽署協議書訛騙被害人乙○○簽發三百萬元支票購買訊碟公司股
      票等犯罪事實，已臻明確，被告犯行堪予認定。
二、核被告丁○○所為，係犯刑法第二百十六條、第二百十條之行使偽造私文書罪及
    同法第三百三十九條第一項之詐欺取財罪。被告偽造丙○○署押為偽造文書部分
    行為，而偽造之低度行為又為行使之高度行為所吸收，均不另論罪。又被告先後
    二次詐欺取財犯行，時間緊接，犯罪構成要件相同，顯係基於概括犯意為之，應
    依刑法第五十六條連續犯規定論以一罪，並加重其刑。被告持偽造丙○○出讓訊
    碟公司股票之協議書向被害人乙○○詐騙面額三百萬元支票之犯行，所犯行使偽
    造私文書及詐欺取財罪間，有方法結果之牽連關係，依刑法第五十五條規定，從
    一重之行使偽造私文書罪處斷。爰審酌被告明知尚未與丙○○談定承購訊碟公司
    股票等事宜，竟佯以此事詐騙告訴人六百萬元，復偽造丙○○名義製作之協議書
    ，訛騙被害人交付三百萬元支票購買訊碟公司股票，造成渠等財產上損失，被告
    事後雖坦承訛騙告訴人甲○○事實，惟仍矢口否認欺騙被害人乙○○，且本案歷
    經二年偵查期間（中間曾遭通緝），被告僅歸還告訴人一百萬元，迄於本院審理
    期間，始在雙方律師見證之下與告訴人甲○○達成和解，此有和解書一份在卷可
    參，告訴人亦表宥恕之意及被告犯後態度尚稱良好等情狀，量處如主文所示之刑
    。
三、未扣案之偽造丙○○名義於八十九年二月二十五日簽署之協議書，既經被告行使
    交付被害人乙○○，已非屬被告所有之物，惟其上偽造「丙○○」署押一枚，依
    刑法第二百十九條規定宣告沒收。
四、台灣台北地方法院檢察署以九十二年度偵緝字第一０六號以：被告擔任中龍國際
    股份有限公司（下稱中龍公司）總經理期間，於八十六年九月間明知中龍公司向
    長隆影視購買之金點唱片國際股份有限公司、名冠唱片公司錄音帶出版社家用影
    音光碟重製銷售權，權利金為四百五十萬元，竟利用不知情之呂永忠製作不實之
    請款單，以分次挾帶其他請款方式，使中龍公司陷於錯誤，而交付三百萬元。又
    明知華聯廣告可業有限公司實際並無西洋片版權ＶＣＤ、ＤＶＤ、ＬＤ、直銷及
    公播權利，而上開版權實際為被告所購入，但版權不完整且無院線片等情，竟承
    前開犯意，於同年十月十四日，遊說華聯公司與中龍公司簽約，再書立請款單向
    中龍公司請款，使中龍公司支付一千五百六十萬元。八十八年一月間，被告自中
    龍公司離職後，明知其負責之中亞傳播股份有限公司財力狀況不佳，竟仍承前犯
    意，於同年五月四日，向中龍公司佯稱中亞公司代理發行西洋片數位影音光碟，
    同意中龍公司獨家經銷等語，使中龍公司陷於錯誤，支付九百三十五萬元，被告
    僅交付二支影音光碟，即未再行履約等情，認被告涉犯刑法第三百三十九條第一
    項之詐欺取財罪及第二百十六條、第二百十條之行使偽造私文書罪，移送本院併
    案審理，惟前開罪嫌犯罪時間距本案至少已有一年之遙，且依該犯罪情節而觀，
    被告係利用視聽影帶業務，以不實請款文件訛騙往來業者，顯與本案以購買增資
    股票之詐騙動機及手法均不相同，尚難認兩案之間有何連續犯之裁判上一罪關係
    ，則併案部分應退回原承辦檢察官，另行依法偵辦。
據上論斷，應依刑事訴訟法第二百九十九條第一項前段，刑法第五十六條、第二百十
六條、第二百十條、第三百三十九條第一項、第五十五條、第二百十九條，罰金罰鍰
提高標準條例第一條前段，判決如主文。
本案經檢察官賴淑芬到庭執行職務。
中      華      民      國    九十二    年     十一     月     十八     日
                              臺灣臺北地方法院刑事第二庭
                                  審判長法官  吳  孟  良
                                        法官  郭  惠  玲
                                        法官  傅  中  樂
右正本證明與原本無異。
如不服本判決，應於判決送達後十日內，向本院提出上訴狀。
                                    書 記 官  陳  靜  君
中      華      民      國    九十二    年     十一     月     十八     日
附論罪科刑依據法條：
刑法第二百一十六條
行使第二百十條至第二百十五條之文書者，依偽造、變造文書或登載不實事項或使登
載不實事項之規定處斷。
刑法第二百一十條
偽造、變造私文書，足以生損害於公眾或他人者，處五年以下有期徒刑。
刑法第三百三十九條
意圖為自己或第三人不法之所有，以詐術使人將本人或第三人之物交付者，處五年以
下有期徒刑、拘役或科或併科一千元以下罰金。
以前項方法得財產上不法之利益或使第三人得之者，亦同。
前二項之未遂犯罰之。


司法院資訊處製作；財團法人民間司法改革基金會備份。
